【裁判字號】    92,毒抗,516
【裁判日期】    921031
【裁判案由】    聲請強制戒治
【裁判全文】
臺灣高等法院臺中分院刑事裁定                    九十二年度毒抗字第五一六號
    抗  告  人
    即  被  告  甲○○
右抗告人因違反毒品危害防制條例案件，經檢察官聲請強制戒治，不服臺灣彰化地方
法院中華民國九十二年五月二十六日九十二年度毒聲第一一一六號第一審裁定（聲請
案號：臺灣彰化地方法院檢察署九十二年度毒偵字第五○一號、九十二年度聲戒二字
第四四八號）提起抗告，本院裁定如左：
    主  文
原裁定撤銷，發回臺灣彰化地方法院。
    理  由
一、抗告意旨略以：抗告人即被告甲○○被送驗之尿液，並非被告本人所封口，且被
    告保證並無吸食毒品，疑尿液被掉包，故聲請檢驗該尿液ＤＮＡ是否為被告所有
    ，還被告清白，爰提起抗告，請求撤銷原裁定等情。
二、本件原裁定以：被告前因施用毒品案件，經臺灣南投地方法院裁定送觀察、勒戒
    後，認無繼續施用毒品之傾向，由臺灣南投地方法院檢察署檢察官於民國八十八
    年七月二日，以八十八年度偵字第一三四九號為不起訴處分確定。復因施用毒品
    案件，經臺灣臺中地方法院裁定送觀察、勒戒後，亦認為無繼續施用毒品之傾向
    ，由臺灣臺中地方法院檢察署檢察官於九十一年九月六日，以九十一年度毒偵字
    第二五三八號、第二○七四號為不起訴處分確定。惟被告仍不知悔改，又於九十
    二年二月六日或其前三日內之某時點，在不詳處所，以不詳方式施用第一級毒品
    海洛因一次，嗣為警於九十二年二月六日十六時許，在彰化縣彰化市○○里○○
    路與永安街口處查獲。上揭犯行，訊據被告雖矢口否認，惟經警採其尿液送驗結
    果，確呈鴉片類陽性反應，此有詮昕科技股份有限公司所出具之濫用藥物尿液檢
    驗報告一紙附卷可稽，並有海洛因十三包（合計毛重二三五‧五公克、聲請書載
    為二三四‧四公克）、安非他命二包（合計毛重○‧六公克、此部分聲請書未提
    及）、注射針筒二支、玻璃吸食器二只、電子磅秤二個、空夾鏈袋二包、塑膠鏟
    管四支及裝毒品用皮包兩個等扣案物可資佐證。此外，復有前開不起訴處分書、
    全國施用毒品案件紀錄表及刑案資料查註紀錄表在卷可考，足認被告係三犯毒品
    危害防制條例第十條之罪，爰准檢察官之聲請，依毒品危害防制條例第二十條第
    三項但書規定，裁定令入戒治處所施以強制戒治，固非無見。
三、經查被告迭據警詢、偵查及本院訊問時均堅決否認有施用第一級毒品，而被告於
    九十二年二月六日被警查獲時，經警採集其尿液送請彰化縣衛生局檢驗結果，未
    檢出甲基安非他命及嗎啡反應，有該局九十二年二月十七日煙毒尿液檢驗成績書
    一紙在卷可參。嗣雖經檢察官再將被告上揭尿液送請詮昕科技股份有限公司檢驗
    結果，呈鴉片類陽性、嗎啡及可待因均呈陽性結果，有該公司出具之濫用藥物尿
    液檢驗報告一紙附卷可稽，惟此項檢驗結果與上揭彰化縣衛生局檢驗結果已有不
    符之處。本院因被告質疑其尿液有遭掉包之情形，為慎重起見，當庭採取被告之
    唾液棉棒，連同被告上揭尿液再送請法務部調查局鑑定結果，認「送驗之唾液棉
    棒及尿液經以人體遺傳因子粒線體ＤＮＡ（ＭｔＤＮＡ）式序列鑑定法檢驗結果
    ，檢出之粒線體序列ＨＶ－ＩＩ相符（尿液檢體ＨＶ－Ｉ未檢出，故無法進行比
    對），尿液很可能（機率９９．３０％以上）為甲○○或其母系血緣關係之人所
    排放；送驗尿液檢體經以螢光偏極免疫分析法（閥值：鴉片毒品為１００ｎｇ／
    ｍｇ，甲基安非他命為２００ｎｇ／ｍｇ）及氣相層析質譜儀分析法確認檢驗結
    果嗎啡陰性反應，可待因陽性反應，甲基安非他命陰性反應，ＭＤＡ、ＭＤＭＡ
    陰性反應」，有該局九十二年十月六日調科肆字第０９２００３４８１００號鑑
    定通知書一份在卷可按。是被告上揭尿液經檢驗結果，該尿液應係被告所排放一
    節應屬無訛，被告質疑該尿液非其本人尿液云云，尚屬無據。惟被告之尿液經上
    揭三次檢驗結果，既有如前所述不符之處，無從僅依詮昕科技股份有限公司之檢
    驗結果為其確有施用第一級毒品之積極證據。至被告於為警查獲時經扣得之第一
    級毒品海洛因十三包（經檢驗結果淨重五四．○五公克，包裝重一八一．○二公
    克）、注射針筒二支、玻璃吸食器二只、電子磅秤二個、空夾鏈袋二包、塑膠鏟
    管四支及裝毒品用皮包兩個等物，除磅秤外，被告否認上揭物品為其所有，亦否
    認上揭物品與施用第一級毒品有關，故上揭物品得否作為被告施用第一級毒品海
    洛因之佐證，即非無疑，仍有待查證。此外，聲請人即臺灣彰化法院檢察署檢察
    官復未提出其他積極證據足證被告確有於右揭時間施用第一級毒品海洛因犯行，
    原審法院遽以被告確有施用第一級毒品而裁定被告令入戒治處所施以強制戒治一
    年，尚嫌速斷。抗告意旨執此指摘原裁定不當，即有理由，應由本院將原裁定撤
    銷，發回原審法院另為適當之裁定。
三、據上論斷，應依刑事訴訟法第四百十三條前段，裁定如主文。
中      華      民      國      九十二      年    十    月    三十一    日
                                   臺灣高等法院臺中分院刑事第六庭
                                         審判長法  官  李  文  雄
                                               法  官  邱  顯  祥
                                               法  官  陳  秀  
右正本證明與原本無異。
不得再抗告。
                                               書記官  黃  禎  祥
中      華      民      國    九十二     年     十一     月     三      日
                                                                        Ｆ


司法院資訊處製作；財團法人民間司法改革基金會備份。
